【裁判字號】    95,台上,3755
【裁判日期】    950713
【裁判案由】    違反毒品危害防制條例等罪
【裁判全文】
最高法院刑事判決            九十五年度台上字第三七五五號
    上  訴  人  甲○○
                        押）
                乙○○
                        樓在.
                丙○○
                        8樓之1（另案在台灣高雄女子監獄執
                        行）
                丁○○
                        8樓之.
                戊○○
                        102.
                        152.
上列上訴人等因違反毒品危害防制條例等罪案件，不服台灣高等
法院台南分院中華民國九十五年三月二十九日第二審更審判決（
九十五年度上重更(二)字第一九號，起訴案號：台灣台南地方法院
檢察署九十一年度偵字第九０五八、九六二五、一二二三九、一
二三一三、一二六四一號，九十一年度毒偵字第一三三六、一三
三七號），提起上訴，本院判決如下：
    主  文
上訴駁回。
    理  由
本件原判決認定上訴人甲○○（綽號阿宏）、乙○○（綽號泰哥
）係兄弟，其二人經由曾販賣第一級毒品海洛因予上訴人丙○○
之綽號「老仔」成年男子介紹而認識丙○○後，竟共同基於意圖
營利販賣海洛因之概括犯意聯絡，自民國九十年十一月間起至九
十一年八月二十四日止，由甲○○至大陸地區與名為「黃志榮」
之成年男子接洽購買海洛因，黃志榮乃以不明方式，將海洛因運
輸至高雄市交予乙○○，由甲○○或乙○○在台南縣永康交流道
某家俱行附近、台南縣永康市○○街一六五巷二十二號三樓之二
丙○○前居住處、台南縣永康市○○街八之二號八樓之一丙○○
現居住處、高雄市○○路與廣西路某處等地，以一件一兩（或稱
一領，即三十七．五公克）新台幣（下同）八萬元至十二萬元不
等之價格，連續販賣予丙○○、劉萬信（綽號老芋，由國防部南
部地方軍事法院審理）多次，前後總計販賣海洛因磚十五塊（每
塊三百五十公克，共計五千二百五十公克），得款一千一百二十
萬元。乙○○復承續上開販賣海洛因之犯意，自九十一年八月間
起至同年十月中旬某日止，在高雄市○○路及和平路某書店旁等
處，以每次三千元之價格，連續販賣海洛因予胡朝益七次，共得
款二萬一千元。丙○○於九十年八月九日二十一時許，在台南市
○○路○段綜合農產品批發市場對面之「百立文具廣場」，販賣
海洛因予黃國泰，為警查獲，嗣經羈押至同年月二十四日始具保
釋放（該案由原審法院另案判處有期徒刑十年確定），詎竟不知
悔改，於四個月後另行起意，與劉萬信及上訴人丁○○（丙○○
之子）、上訴人戊○○（丁○○女友）共同基於意圖營利販賣海
洛因之概括犯意聯絡，自九十一年一月間起，由丙○○以000
0000000號等電話與購買海洛因者聯絡後，親自或指示丁
○○、戊○○，以每包五分（半錢即一點八七五公克）三千元至
八千元不等價格（毒品價格隨市場供需及警方查緝情形而波動，
況於購入後摻加葡萄糖再行販售，價格差距較大），分別在台南
縣永康車站、台南市開元寺、台南縣永康市○○路四海豆漿店前
、瀛海中學門口旁、瀛海中學附近某土魠魚羹店前、台南市民生
綠園一天主堂附近、台南市○○街二００巷七號閰太仁、王永德
租住處、台南市○○路七五五號五樓之五王灃膠居處、台南市○
○路延平市場、台南縣永康市○○路家樂福賣場門口、台南縣永
康市網寮附近等地，連續販賣海洛因予閰太仁（綽號牛王）、王
永德（綽號鰻仔）、王致良（綽號良仔）、陳湯詠（綽號小黑）
、陳國源（綽號小兄）、潘雪明（綽號隆田）、「美英」、蔡寶
利（綽號午仔）、高聰丁（綽號毛彥）、王灃膠（綽號粉鳥）、
楊孝義等人多次，前後共出售五千二百五十公克之海洛因（扣除
為警查扣淨重四四七點一七公克之海洛因），得款七百六十八萬
四千五百二十八元。丙○○另於九十年十一月間，意圖販賣第二
級毒品安非他命牟利，向綽號「芋冰」之成年男子販入如附表壹
編號五、四十所示安非他命四十六小包，藏置在台南縣永康市○
○街八之二號八樓之一住處，伺機出售。嗣於九十一年八月三十
日上午十時許，警員至台南縣永康市○○街八之二號八樓之一丙
○○住處搜索，適戊○○手持內放海洛因之檳榔盒與丁○○正欲
外出販賣海洛因，而為警查獲丙○○、劉萬信、丁○○、戊○○
，並扣得如附表壹所示之物。丙○○遭查獲後，供出毒品係向甲
○○、乙○○購買，警員於九十一年十一月二十四日十七時五分
許，在高雄市○○街六十八號之一、三樓，拘提甲○○、乙○○
，並在高雄市○○街九巷十一號十二樓之四甲○○住處扣得如附
表貳所示之物，在高雄市○○街九巷十一號三樓之八乙○○住處
，搜獲如附表所示之物等情。係以上揭販賣海洛因之事實，業
據上訴人等五人於警詢、檢察官偵查、第一審或原審審理時，分
別坦承不諱，核與證人王致良、胡朝益、王灃膠、王永德、陳湯
詠、蔡寶利、楊孝義所證情節相符，上開丙○○意圖販賣牟利而
販入安非他命之事實，除據丙○○坦承扣案安非他命係其向他人
購入而持有外，亦經證人王致良證述明確，此外尚有卷附現場照
片、通訊監察譯文及扣押如附表壹、貳、所示之海洛因、安非
他命、攪拌器、杓（勺）子、電子秤、塑膠袋、針筒、裝毒品用
之檳榔盒、手機、電池、橡皮筋、販賣毒品所得現款、匯款單、
聯絡紙及筆記簿等物為證，扣案毒品分別經法務部調查局及內政
部警政署刑事警察局鑑定結果，確為海洛因與安非他命，亦有各
該鑑定通知書及鑑驗通知書在卷可稽。為其所憑之證據與認定之
理由。而以甲○○雖辯稱：伊僅幫丙○○向他人購買海洛因，未
賺取差價；乙○○辯謂：伊幫兄長甲○○拿海洛因給丙○○，並
未販賣，伊係與胡朝益各出資三千元，由伊向他人購買海洛因，
該海洛因亦非伊所販賣，況此部分已判決確定；丙○○辯以：伊
不認識楊孝義、劉文勝，伊不可能賣海洛因予胞弟黃志揚施用，
王致良、蔡寶利與伊共同出資向乙○○兄弟購買海洛因，伊未販
賣海洛因給高聰丁及「美英」，伊祇叫丁○○、戊○○將內裝海
洛因之檳榔盒送至指定地點交付，彼等不知道檳榔盒裡裝有海洛
因，也未替伊運送海洛因給購買毒品之人；丁○○辯稱：伊祇拿
檳榔盒交給母親丙○○，未交付海洛因給向丙○○購買毒品之人
，亦不知檳榔盒內裝毒品，於警詢及檢察官偵查時承認丙○○叫
伊拿毒品給買毒之人，係警察叫伊這樣講才能交保或沒事；戊○
○辯謂：伊和丁○○僅將毒品拿給丙○○，並未直接交給購毒者
，直到丙○○被警察逮捕時才知道丙○○賣海洛因各云云，如何
均屬卸責之詞，不足採信。又以甲○○以每件海洛因六萬元至七
萬元販入，八萬元至九萬元賣出，乙○○為甲○○販賣海洛因，
獲得生活費及每月約市價十萬元之海洛因之利益；丙○○向乙○
○購買海洛因時，多帶領王致良、蔡寶利等人前往試驗品質與純
度，所賣海洛因分黑色、黃色、黃褐色及透明塑膠袋多種包裝，
其中透明塑膠袋包裝之海洛因，自外即可知其內物品非檳榔，且
渠等派人將檳榔盒交付買受者之販售方式，與坊間販賣檳榔者係
在路邊擺攤販賣之情形不同，而海洛因物稀價昂，與廉價之檳榔
迥然有異，二者之重量更難等同相比，衡諸一般經驗，鮮有誤認
之虞，裝置海洛因之檳榔盒，亦未密封，丁○○、戊○○自可輕
易打開察看所裝何物，丁○○、戊○○與丙○○同居一處，經警
依法搜索時，該處並無販賣檳榔所用之材料，反有大量海洛因、
分裝袋、攪拌器、電子秤等物，且客廳茶几上有大量以塑膠袋包
裝之小包海洛因，顯見丁○○、戊○○知悉所送者係海洛因；復
稽之扣案四十六小包安非他命之重量幾乎一致，且安非他命為昂
貴毒品，持有安非他命係犯罪行為，衡情丙○○亦無甘冒被取締
判刑之危險，無端大量販入而平白施送他人之可能，縱為自己施
用，亦無貯置如此數量之必要，足見丙○○係基於營利犯意而販
入安非他命。均於理由內逐一詳加說明、指駁。因認上訴人等五
人所為，均犯毒品危害防制條例第四條第一項販賣第一級毒品罪
，另變更檢察官之起訴法條，認丙○○尚犯同條例第四條第二項
販賣第二級毒品罪。甲○○與乙○○間，丙○○、丁○○、戊○
○與劉萬信間，分別就販賣第一級毒品罪有犯意聯絡及行為分擔
，為共同正犯。上訴人等五人持有第一級毒品及丙○○持有第二
級毒品之行為，各為販賣行為所吸收，皆不另論罪。上訴人等五
人多次販賣第一級毒品之行為，時間緊接，方法相似，又觸犯相
同構成要件之罪，顯皆基於概括之犯意反覆為之，應均依連續犯
論以一罪。丙○○為警查獲後，坦承販賣海洛因，並供出其來源
係甲○○、乙○○，因而破獲甲○○、乙○○販賣海洛因之犯行
，應依毒品危害防制條例第十七條規定減輕其刑。丙○○所犯二
罪，犯意各別，行為互殊，應予分論併罰。丙○○販賣第二級毒
品部分，其於警詢及檢察官偵查時供稱向乙○○購買，於原審改
稱向綽號「芋冰」之人購買，足見未供出安非他命之來源，亦未
因其所供而查獲販賣安非他命之人，即無從依毒品危害防制條例
第十七條規定減輕其刑。丁○○、戊○○年紀尚輕，智識淺薄，
因社會經驗不足，意志不堅，受丙○○影響而加入販毒行列，販
賣第一級毒品罪之法定刑為死刑及無期徒刑，核屬情輕法重，堪
認其二人之犯罪情狀尚可憫恕，均依刑法第五十九條規定減輕其
刑。並以第一審判決未比較修正前後之毒品危害防制條例，未沒
收乙○○販賣海洛因予胡朝益之犯罪所得二萬一千元，且於丙○
○之主文宣告科處罰金新台幣七百萬元，定執行刑部分誤為罰金
新台幣九百萬元，將丙○○所有如附表壹之海洛因，誤於甲○○
、乙○○之主文項下宣告沒收銷燬，附表貳編號四及附表編號
九之物不應沒收，第一審判決誤為沒收之宣告，應依毒品危害防
制條例第十九條第一項之特別規定諭知沒收，第一審判決竟誤適
用刑法第三十八條宣告沒收，暨將丙○○、丁○○、戊○○販賣
海洛因之所得金額計算錯誤，以及丙○○意圖營利販賣而販入安
非他命犯行，已成立販賣第二級毒品罪，第一審判決誤為犯意圖
販賣而持有第二級毒品罪，均有可議而無可維持。乃將第一審關
於上訴人等五人部分之不當科刑判決予以撤銷，改判適用毒品危
害防制條例第四條第一項、第二項、第十七條、第十八條第一項
前段、第十九條第一項，刑法第十一條前段、第二條第一項前段
、第二十八條、第五十六條、第五十九條、第四十二條第三項、
第五十一條第五款、第三十七條第一項、第二項，罰金罰鍰提高
標準條例第二條，對上訴人等五人均論以共同連續販賣第一級毒
品罪，另就丙○○論以販賣第二級毒品罪。復審酌甲○○、乙○
○為圖暴利，向旅居大陸之台灣人士在台購買海洛因銷售，所販
毒品數量及獲利均鉅，惡性甚重，於警詢及檢察官偵查時雖自白
犯行，嗣又翻異前供，但就購入及銷售毒品等細節則自白不諱，
尚見悔意，丙○○為圖厚利，除自身販賣毒品外，復唆使親生兒
子共同販賣，更以資助金錢等方式刻意拉攏涉世未深之戊○○為
其販賣毒品，所販毒品遍及台南縣、市，販賣毒品對象頗眾，售
出數量及所得款項均鉅，復販入大量安非他命欲伺機販賣，惡性
亦重，丙○○因有販賣毒品前科，要求丁○○、戊○○共同販賣
毒品，丁○○礙於丙○○係自己母親，戊○○則感激丙○○照顧
之情，二人乃與丙○○共同販賣，行為雖屬觸法，然其情堪憫，
既綜合上訴人等五人之品性、智識程度、犯罪手段、所得獲利、
犯罪目的及犯罪後態度等一切情狀，分別量處甲○○無期徒刑，
褫奪公權終身，併科罰金新台幣七百萬元；乙○○處無期徒刑，
褫奪公權終身，併科罰金新台幣四百萬元；丙○○販賣第一級毒
品部分，量處有期徒刑十三年，褫奪公權八年，併科罰金新台幣
七百萬元，販賣第二級毒品部分，處有期徒刑七年六月，並定其
應執行有期徒刑二十年，褫奪公權八年，併科罰金新台幣七百萬
元；丁○○量處有期徒刑八年六月，褫奪公權五年；戊○○處有
期徒刑七年六月，褫奪公權四年。又甲○○、乙○○共同連續販
賣第一級毒品所得一千一百二十萬元，乙○○另連續販賣第一級
毒品予胡朝益所得二萬一千元，丙○○、丁○○、戊○○共同連
續販賣第一級毒品所得共七百六十八萬四千五百二十八元，均依
法宣告沒收，如全部或一部無法沒收時，以其財產抵償之，扣押
如附表壹編號一、二、三、四、六、二十六及附表貳編號一、二
所示海洛因，附表編號四海洛因殘渣袋上附著微量海洛因（已
無法剝離），附表壹編號五、四十所示安非他命，均為毒品，應
沒收並銷燬，附表貳編號三、五至十三及附表參編號一、二、五
至八所示之物，為甲○○、乙○○所有供共同販賣第一級毒品所
用之物，附表壹編號七至三十八（不包含附表壹編號二十六之海
洛因）、四十一至四十四所示之物，為丙○○等共同正犯所有供
其等共同販賣第一級毒品所用之物，均依法諭知沒收（附表編
號三所示之物，與本案無涉）。經核於法並無違誤。甲○○、乙
○○共同上訴意旨略以：甲○○、乙○○之原審選任辯護人曾抗
辯證人王致良、胡朝益之警詢證言無證據能力，原判決認未爭執
其證據能力，仍採為不利於甲○○、乙○○之證據，即非適法；
原判決認共同被告之自白僅對供述者有證據能力，對其他共同被
告無證據能力，卻援引丙○○之供述為甲○○、乙○○販賣海洛
因之依據，或僅以甲○○、乙○○之自白作為有罪判決之唯一證
據，違反證據法則；甲○○、乙○○之警詢供述係警員以「允讓
打電話予胞妹交代家務」、「胞妹亦有涉案，可能遭受偵辦」、
「如果承認就能交保」等利誘、脅迫方式取得，原審未予調查、
說明，即採為判決基礎，有應於審判期日調查之證據未予調查之
違法；原判決以甲○○、乙○○拒絕充當證人之事實，作為甲○
○、乙○○犯罪之證據，亦非適法。另甲○○上訴意旨略稱：原
判決認定甲○○共販賣五千二百五十公克海洛因予丙○○，得款
一千一百二十萬元，丙○○加入葡萄糖後賣出五千二百五十公克
海洛因（加上為警查扣之四百四十七點一七公克），得款七百六
十八萬餘元，所認定之數量應有錯誤，且丙○○虧損賣出，與原
判決認定其意圖營利而販賣自相矛盾。乙○○上訴意旨又稱：原
判決僅憑胡朝益之供述，即認定乙○○販賣海洛因予胡朝益，與
胡朝益供承其請乙○○幫忙購買之詞不符，又未載明販賣時間、
地點或是否基於營利之目的，有判決理由不備、矛盾之違法；乙
○○受胞兄甲○○之託販賣海洛因，並未分得販毒款項，僅由甲
○○提供生活費及毒品供其施用，涉案情節與丁○○、戊○○差
異不大，卻被量處重刑，有違比例原則與平等原則各云云。丙○
○上訴意旨略謂：關於販賣安非他命部分，原審變更檢察官起訴
罪名，但未於審判期日告知變更之罪名，違背刑事訴訟法第九十
五條第一款之規定；王致良證稱：「她（指丙○○）在今年初去
買回來，因當時安非他命很貴，她可能買回來看是否有人要買，
因為我們都沒有人在施用安非他命，所以她就沒有賣」等語，係
其個人推測之詞，應無證據能力，原判決予以採信，有違證據法
則；原審並無證據足以證明丙○○購入安非他命一大包後，自行
分裝為數小包，且扣案四十六包安非他命重量是否一致，亦未依
法調查，即認丙○○係意圖營利販賣安非他命，要非適法；丙○
○於九十年八月九日販賣海洛因予黃國泰之犯行，業經法院判決
有罪確定，本件販賣海洛因之行為，與該部分有連續犯裁判上一
罪之關係，原審未諭知免訴判決，亦有違誤。丁○○、戊○○共
同上訴意旨略以：丁○○、戊○○之警詢自白係受警察黃惠山之
利誘、詐欺所為，應無證據能力，原判決未予審酌或說明其理由
，即予採信，有採證違背證據法則及判決理由不備之違法；原判
決以丁○○、戊○○拒絕證言之事實為其不利之認定，亦違背證
據法則；證人陳湯詠在檢察官偵查時證稱：「（米粉有送過毒品
給你？）沒有，我所知道的是，有時想吸毒時，王致良跟我說，
丁○○、戊○○他們送毒品是一人先去收錢，收完錢再打電話給
另外一人送毒品過來，他們都是共乘一部機車，……」，此項陳
述係聽聞自王致良，屬傳聞證據，應無證據能力，原判決仍予採
用，且未說明不採之理由，與證據法則相違；附表壹編號九已使
用過之針筒二支，及編號十一已使用過海洛因塑膠袋四百六十八
個，應非販賣海洛因所用，原判決予以宣告沒收，均屬違法各云
云。惟查犯罪事實之認定、證據之取捨及其證明力如何，乃事實
審法院自由判斷之職權，如其取捨判斷不違背經驗法則與論理法
則，即不得指為違法，且經驗與論理等證據法則俱屬客觀存在之
法則，非當事人主觀之推測。本件原審已在判決內說明本於調查
所得心證，分別定其取捨而為事實判斷之理由，所為論斷，核無
違背客觀存在之經驗法則與論理法則，自屬原審採證、認事之適
法職權行使，不容任意指摘。甲○○、乙○○雖曾爭執王致良、
胡朝益警詢陳述之證據能力，然王致良、胡朝益皆曾於第一審審
理時到庭具結作證，所為證言與彼等之警詢陳述大致相符，原審
已於審判期日宣讀該筆錄或告以要旨，有審判筆錄載明可稽，從
而除去王致良、胡朝益之警詢證言，本件仍應為相同認定，即不
得執為合法之第三審上訴理由。再上訴人等五人於原審審判期日
，雖援引刑事訴訟法第一百八十條、第一百八十一條規定拒絕證
言，然九十二年二月六日修正之刑事訴訟法施行前，已繫屬於各
級法院之案件，其以後之訴訟程序，應依修正後之刑事訴訟法終
結之，但修正刑事訴訟法施行前已依法定程序進行之訴訟程序，
其效力不受影響，刑事訴訟法施行法第七條之三定有明文。上訴
人等五人之警詢、檢察官偵查及第一審審判時之陳述，皆係修正
刑事訴訟法九十二年九月一日施行前之證言，且於上開修正施行
前之第一審審判期日，已依法踐行調查程序，依上揭說明，本有
證據能力，原審分別採為上訴人等五人犯罪證據之一，又非單以
上訴人等五人之自白為彼等犯罪之唯一證據，自無違法可言。另
乙○○、丁○○、戊○○之警詢陳述如何均出於自由意志，原判
決已加說明，甲○○之警詢錄音雖有中斷情事，然甲○○於原審
表示對其警詢筆錄沒有意見，且甲○○於檢察官偵查及法院審理
時之陳述，與其警詢陳述亦大致相符，原判決權衡人權保障及公
共利益之均衡維護結果，認甲○○之警詢有證據能力，即無不合
。再原判決理由謂上訴人等五人均拒絕以共同被告身分充當證人
接受交互詰問，足見彼等畏罪等語，雖有微瑕，然除去此項論斷
，綜合卷內各證據資料，本件仍應為相同之認定，是上訴人等五
人執此指摘，尚非有理。又所謂販賣行為，不以得利為要件，祇
要以營利為目的，有販入或賣出行為之一者，縱實際上未得利，
亦無礙於販賣既遂之成立。原判決就甲○○、乙○○如何意圖營
利，前後販賣十五塊，合計五千二百五十公克之海洛因予丙○○
，丙○○再與丁○○、戊○○基於營利犯意，分裝轉賣予王致良
等人牟利，乙○○另單獨販賣海洛因予胡朝益多次等與論罪科刑
有關之事項，俱於事實欄詳加認定，明白記載，且就乙○○販賣
海洛因予胡朝益部分，原判決係依乙○○之部分自白，參以胡朝
益之證言等，因而認定乙○○係基於營利意圖而販賣海洛因予胡
朝益，核均無判決理由不備、矛盾或單以胡朝益之陳述為唯一證
據等違法情事。而量刑之輕重，乃實體法上賦予法院得依職權自
由裁量之事項，原判決斟酌刑法第五十七條各款所列情狀而為刑
之量定，既未逾越法定刑度，又非濫用其權限，不容乙○○任意
指為違法。本件原審於九十五年三月二十二日審判期日，已諭知
丙○○就所涉意圖販賣而持有或販賣第二級毒品安非他命之罪嫌
一併辯論，且丙○○之原審選任辯護人亦就此為丙○○辯護，有
審判筆錄載明可稽，顯見原審實質上已將變更之罪名告知丙○○
，而無礙於其防禦權之行使，自無違反告知義務之情事。另卷查
王致良除陳稱：「她（指丙○○）在今年初去買回來，因當時安
非他命很貴，她可能買回來看是否有人要買，因為我們都沒有人
在施用安非他命，所以她就沒有賣」外，尚稱：「我與丙○○去
高雄市，乙○○說這陣子『糖』（安非他命）可能會很貴，買
起來囤積，會賺錢，至於丙○○有無向他買，我就不知道了」等
語，尚就其親身聽聞之事實而為陳述，並非傳聞證據，原判決復
參以安非他命為毒品，物稀價昂，丙○○應無購入大量安非他命
而無端施送他人之理，且扣案安非他命分成四十六包，由外表觀
之，其重量幾乎一致，因認丙○○之販入該批安非他命，係欲伺
機販賣牟利，自屬事實審採證、認事之適法職權行使。再丙○○
陳稱其自前案交保後即戒掉，後來認識甲○○（即阿宏）後，甲
○○慫恿伊販毒，始再販賣海洛因，又稱伊認識「阿宏」後，才
開始販毒，因「阿宏」威脅、利誘伊等語，原判決因認丙○○前
於九十年八月九日，在台南市○○路○段「百立文具廣場」前販
賣海洛因予黃國泰，為警當場查獲並遭羈押後，已斷除販賣海洛
因之犯意，嗣因甲○○之慫恿，始另萌販賣海洛因之犯意，本件
犯罪與前案之犯罪無連續犯之關係，不受原審法院九十年度上訴
字第一六三六號確定判決之既判力影響，亦無不合。至證人陳湯
詠於檢察官偵查時證稱：「（米粉有送過毒品給你？）沒有，我
所知道的是，有時想吸毒時，王致良跟我說，丁○○、戊○○他
們送毒品是一人先去收錢，收完錢再打電話給另外一人送毒品過
來，他們都是共乘一部機車，我有看過他們有一、二次送東西給
王致良，之後我就有毒品可施用，王致良常與米粉在一起，同進
同出，可能談毒品之事情」，又稱「（王致良的毒品海洛因何來
？）從米粉（丙○○）那來的，他們的送毒作業是先一個人去看
有無警察，如果沒有再打電話叫另外一個人送來，……我在王致
良住處看過丁○○與戊○○，我有看到我老大王致良拿了很多錢
出去，丁○○與戊○○應該是去交代事情」等語，依其陳述意旨
，亦係就自己所體驗之事實而為供述，丁○○、戊○○上訴意旨
僅摘取部分而指為傳聞證據，自屬誤會。而丙○○坦承其向甲○
○購買毒品時，都會帶人一起去試毒品之純度，試毒方式係將毒
品加礦泉水，置入針筒，注射到身體血管內，從而原判決認定扣
案如附表壹編號九及十一之針筒二支、塑膠袋四百六十八個，係
丙○○、丁○○及戊○○共同販賣海洛因所用之物，亦無不合。
上訴人等五人其餘上訴意旨，皆係對原審採證、認事之職權行使
及已詳為論斷之事項，恣意爭執，均非依據卷內訴訟資料具體指
摘原判決有何違背法令。綜上所述，上訴人等五人之上訴均無理
由，應予駁回。又刑法於九十四年二月二日修正公布，九十五年
七月一日施行，就行為後法律變更如何適用之準據法，已由「從
新從輕」改為「從舊從輕」，亦即除修正後之新法有利於行為人
時，例外適用最有利之法律外，要以適用行為時之舊法為原則，
則倘例外適用新法者，自應於裁判內對該例外之適用為必要之說
明。本件原審判決後，刑法方刪除連續犯並修正罰金易服勞役之
相關規定，但行為時之連續犯及罰金易刑規定均有利於上訴人等
五人，本即應以原判決所適用之行為時法為原則，而非例外適用
修正後之新法，是原判決雖未及比較適用法律，然對判決顯然不
生影響，自毋庸撤銷改判，併此敘明。
據上論結，應依刑事訴訟法第三百九十六條第一項，判決如主文
。
中    華    民    國  九十五  年    七    月   十三   日
                      最高法院刑事第八庭
                          審判長法官  張  淳  淙
                                法官  張  春  福
                                法官  呂  丹  玉
                                法官  石  木  欽
                                法官  林  開  任
      本件正本證明與原本無異
                                      書  記  官
中    華    民    國  九十五  年    七    月   二十   日
                                                      Ｌ
附錄：本件論罪法條
毒品危害防制條例第四條第一項、第二項：
製造、運輸、販賣第一級毒品者，處死刑或無期徒刑；處無期徒
刑者，得併科新台幣一千萬元以下罰金。
製造、運輸、販賣第二級毒品者，處無期徒刑或七年以上有期徒
刑，得併科新台幣七百萬元以下罰金。
【附表壹】：
┌──┬─────────┬─────┬───┬──────┐
│編號│物   品   名   稱 │數      量│所有人│備       註 │
├──┼─────────┼─────┼───┼──────┤
│一  │海洛因            │一六三小包│丙○○│            │
│    │                  │          │      │            │
├──┼─────────┼─────┼───┼──────┤
│二  │海洛因            │六五小包  │丙○○│以黑色塑膠袋│
│    │                  │          │      │包裝        │
├──┼─────────┼─────┼───┼──────┤
│三  │海洛因            │六小包    │丙○○│以黃色塑膠袋│
│    │                  │          │      │包裝        │
├──┼─────────┼─────┼───┼──────┤
│四  │海洛因            │四小包    │丙○○│以黃褐色塑膠│
│    │                  │          │      │袋包裝      │
├──┼─────────┼─────┼───┼──────┤
│五  │安非他命          │一小包    │丙○○│            │
│    │                  │          │      │            │
├──┼─────────┼─────┼───┼──────┤
│六  │海洛因            │一大包    │丙○○│            │
│    │                  │          │      │            │
├──┼─────────┼─────┼───┼──────┤
│七  │攪拌器            │一台      │丙○○│            │
├──┼─────────┼─────┼───┼──────┤
│八  │勺子              │三支      │丙○○│            │
├──┼─────────┼─────┼───┼──────┤
│九  │已使用過針筒      │二支      │丙○○│            │
├──┼─────────┼─────┼───┼──────┤
│十  │電子秤            │二台      │丙○○│            │
├──┼─────────┼─────┼───┼──────┤
│十一│已使用過海洛因塑膠│四六八個（│丙○○│            │
│    │袋                │包）      │      │            │
├──┼─────────┼─────┼───┼──────┤
│十二│大中小分裝塑膠袋（│計九大包  │丙○○│            │
│    │內含大中小袋）    │          │      │            │
├──┼─────────┼─────┼───┼──────┤
│十三│未使用過針筒      │五支      │丙○○│            │
├──┼─────────┼─────┼───┼──────┤
│十四│裝海洛因用檳榔盒  │三大捆    │丙○○│            │
├──┼─────────┼─────┼───┼──────┤
│十五│國際牌手機（ＳＩＭ│一支      │丙○○│            │
│    │卡00000000│          │      │            │
│    │二二、序號三五００│          │      │            │
│    │000000000│          │      │            │
│    │一六）            │          │      │            │
├──┼─────────┼─────┼───┼──────┤
│十六│諾基亞手機        │一支      │丙○○│            │
├──┼─────────┼─────┼───┼──────┤
│十七│摩托羅拉Ｖ三六八八│一支      │丁○○│            │
│    │手機（ＳＩＭ卡０九│          │      │            │
│    │00000000、│          │      │            │
│    │序號0000000│          │      │            │
│    │00000000）│          │      │            │
├──┼─────────┼─────┼───┼──────┤
│十八│諾基亞手機（ＳＩＭ│一支      │丙○○│            │
│    │卡00000000│          │      │            │
│    │三０、序號三五０六│          │      │            │
│    │000000000│          │      │            │
│    │八二）            │          │      │            │
├──┼─────────┼─────┼───┼──────┤
│十九│諾基亞手機（ＳＩＭ│一支      │丙○○│            │
│    │卡00000000│          │      │            │
│    │五五、序號三五０一│          │      │            │
│    │000000000│          │      │            │
│    │七七）            │          │      │            │
├──┼─────────┼─────┼───┼──────┤
│二十│諾基亞手機（ＳＩＭ│一支      │丙○○│            │
│    │卡00000000│          │      │            │
│    │００、序號三五０六│          │      │            │
│    │000000000│          │      │            │
│    │一七）            │          │      │            │
├──┼─────────┼─────┼───┼──────┤
│二一│諾基亞手機（ＳＩＭ│一支      │劉萬信│            │
│    │卡00000000│          │      │            │
│    │一八、序號三五０七│          │      │            │
│    │000000000│          │      │            │
│    │五五）            │          │      │            │
├──┼─────────┼─────┼───┼──────┤
│二二│電池              │五個      │丙○○│            │
├──┼─────────┼─────┼───┼──────┤
│二三│大小塑膠帶        │十六卷    │丙○○│            │
├──┼─────────┼─────┼───┼──────┤
│二四│橡皮筋            │一包      │丙○○│            │
├──┼─────────┼─────┼───┼──────┤
│二五│諾基亞手機（ＳＩＭ│一支      │戊○○│            │
│    │卡00000000│          │      │            │
│    │九三、序號三五０六│          │      │            │
│    │000000000│          │      │            │
│    │六二）            │          │      │            │
├──┼─────────┼─────┼───┼──────┤
│二六│檳榔盒內有海洛因  │五包      │戊○○│            │
│    │                  │          │      │            │
├──┼─────────┼─────┼───┼──────┤
│二七│遠傳易通卡包０九五│          │丙○○│            │
│    │0000000    │          │      │            │
├──┼─────────┼─────┼───┼──────┤
│二八│遠傳易通卡包０九五│          │丙○○│            │
│    │0000000    │          │      │            │
├──┼─────────┼─────┼───┼──────┤
│二九│遠傳易通卡包０九五│          │丙○○│            │
│    │0000000    │          │      │            │
├──┼─────────┼─────┼───┼──────┤
│三十│遠傳易通卡包０九五│          │丙○○│            │
│    │0000000    │          │      │            │
├──┼─────────┼─────┼───┼──────┤
│三一│遠傳易通卡包０九五│          │丙○○│            │
│    │0000000    │          │      │            │
├──┼─────────┼─────┼───┼──────┤
│三二│遠傳易通卡包０九五│          │丙○○│            │
│    │0000000    │          │      │            │
├──┼─────────┼─────┼───┼──────┤
│三三│遠傳易通卡包０九五│          │丙○○│            │
│    │0000000    │          │      │            │
├──┼─────────┼─────┼───┼──────┤
│三四│遠傳易通卡包０九五│          │丙○○│            │
│    │0000000（內│          │      │            │
│    │無ＳＩＭ卡）      │          │      │            │
├──┼─────────┼─────┼───┼──────┤
│三五│諾基亞手機（ＳＩＭ│一支      │丙○○│            │
│    │卡00000000│          │      │            │
│    │八六、序號三五０一│          │      │            │
│    │000000000│          │      │            │
│    │八０）            │          │      │            │
├──┼─────────┼─────┼───┼──────┤
│三六│諾基亞手機（無ＳＩ│一支      │丙○○│            │
│    │Ｍ卡、序號四九０五│          │      │            │
│    │000000000│          │      │            │
│    │０九）            │          │      │            │
├──┼─────────┼─────┼───┼──────┤
│三七│諾基亞手機（無ＳＩ│一支      │丙○○│            │
│    │Ｍ卡、序號四四九三│          │      │            │
│    │000000000│          │      │            │
│    │五二）            │          │      │            │
├──┼─────────┼─────┼───┼──────┤
│三八│ＧＩＹＡ／Ｅ三二０│一支      │丙○○│            │
│    │手機（無ＳＩＭ卡、│          │      │            │
│    │序號0000000│          │      │            │
│    │00000000）│          │      │            │
├──┼─────────┼─────┼───┼──────┤
│三九│現金              │新台幣一百│丙○○│            │
│    │                  │五十萬元  │      │            │
├──┼─────────┼─────┼───┼──────┤
│四十│安非他命          │四五小包  │丙○○│扣押物品清單│
│    │                  │          │      │及起訴書均誤│
│    │                  │          │      │載為四四包  │
├──┼─────────┼─────┼───┼──────┤
│四一│大中小空塑膠袋    │三包      │丙○○│            │
├──┼─────────┼─────┼───┼──────┤
│四二│ＳＩＭ卡（東榮、和│三張      │丙○○│            │
│    │信、台灣大哥大）  │          │      │            │
├──┼─────────┼─────┼───┼──────┤
│四三│匯款單（戶名唐榮彬│一張      │丙○○│            │
│    │）                │          │      │            │
├──┼─────────┼─────┼───┼──────┤
│四四│連絡紙            │一張      │丙○○│            │
├──┴─────────┴─────┴───┴──────┤
│  註一、編號一、二、三、四、六所示之海洛因合計淨重六百九十│
│        九點零四公克（包裝重九十一點七八公克），純度百分之│
│        六三點三二，純質淨重四百四十二點六三公克（參見法務│
│        部調查局九十一年十月二十三日調科壹字第二００００四│
│        ０七四號鑑定通知書《附於九十一年度毒偵字第九０五八│
│        號卷一第二０三頁》）                              │
│  註二、編號二六所示之海洛因合計淨重八點二五公克（包裝重二│
│        點零六公克），純度百分之五十五點零八，純質淨重四點│
│        五四公克（參見法務部調查局九十一年十月三日調科壹字│
│        第000000000號鑑定通知書《附於九十一年度毒│
│        偵字第一三三七號卷第三頁》）                      │
│  註三、編號五、四十所示之安非他命含袋重九十三點五六公克，│
│        總淨重七十五點二五公克，取零點五四公克供鑑驗用罄，│
│        總餘七十四點七一公克（參見內政部警政署刑事警察局九│
│        十一年十二月十二日刑鑑字第０九一０二五六一四三號鑑│
│        驗通知書《附於九十一年度毒偵字第九０五八號卷二第五│
│        一頁》）                                          │
└─────────────────────────────┘
【附表貳】：
┌──┬─────────┬─────┬───┬──────┐
│編號│物   品   名   稱 │數      量│所有人│備       註 │
├──┼─────────┼─────┼───┼──────┤
│一  │海洛因            │二包      │甲○○│            │
│    │                  │          │      │            │
├──┼─────────┼─────┼───┼──────┤
│二  │海洛因            │一包      │甲○○│            │
│    │                  │          │      │            │
├──┼─────────┼─────┼───┼──────┤
│三  │勺子              │一支      │甲○○│            │
├──┼─────────┼─────┼───┼──────┤
│四  │諾基亞手機（ＳＩＭ│一支      │      │非甲○○、郭│
│    │卡00000000│          │      │浚宏所有    │
│    │三二、序號三五０一│          │      │            │
│    │000000000│          │      │            │
│    │九九）            │          │      │            │
├──┼─────────┼─────┼───┼──────┤
│五  │諾基亞手機（ＳＩＭ│一支      │甲○○│            │
│    │卡00000000│          │      │            │
│    │八五、序號五二０三│          │      │            │
│    │000000000│          │      │            │
│    │四五）            │          │      │            │
├──┼─────────┼─────┼───┼──────┤
│六  │諾基亞手機（無ＳＩ│一支      │甲○○│            │
│    │Ｍ卡、序號三五０一│          │      │            │
│    │000000000│          │      │            │
│    │三五）            │          │      │            │
├──┼─────────┼─────┼───┼──────┤
│七  │摩托羅拉手機（無Ｓ│一支      │甲○○│            │
│    │ＩＭ卡、序號已改）│          │      │            │
├──┼─────────┼─────┼───┼──────┤
│八  │筆記簿            │一本      │甲○○│            │
├──┼─────────┼─────┼───┼──────┤
│九  │連絡簿            │一本      │甲○○│            │
├──┼─────────┼─────┼───┼──────┤
│十  │三號、四號空袋    │各一包    │甲○○│            │
├──┼─────────┼─────┼───┼──────┤
│十一│000000000│一張      │甲○○│            │
│    │九號ＳＩＭ卡      │          │      │            │
├──┼─────────┼─────┼───┼──────┤
│十二│000000000│一張      │甲○○│            │
│    │一號ＳＩＭ卡      │          │      │            │
├──┼─────────┼─────┼───┼──────┤
│十三│匯款單(帳戶康榮彬)│一張      │甲○○│            │
├──┴─────────┴─────┴───┴──────┤
│  註一、編號一所示海洛因合計淨重一六０點七八公克（包裝重八│
│        點零九公克），純度百分之一，純質淨重一點六一公克（│
│        參見法務部調查局九十一年十二月二十日調科壹字第二０│
│        0000000號鑑定通知書《附於九十一年度偵字第一│
│        一三一三號卷第一五頁》）。                        │
│  註二、編號二所示海洛因淨重零點四三公克，包裝重零點八二公│
│        克（參見法務部調查局九十一年十二月十八日調科壹字第│
│        000000000號鑑定通知書《附於九十一年度偵字│
│        第一一三一三號卷第一三頁》）。                    │
└─────────────────────────────┘
 【附表參】：
┌──┬─────────┬─────┬───┬──────┐
│編號│物    品   名   稱│數      量│所有人│備       註 │
├──┼─────────┼─────┼───┼──────┤
│一  │攪拌器            │一個      │乙○○│            │
├──┼─────────┼─────┼───┼──────┤
│二  │電子秤            │二個      │乙○○│            │
├──┼─────────┼─────┼───┼──────┤
│三  │摻有海洛因香菸    │四支      │乙○○│與本件販賣犯│
│    │                  │          │      │行無關      │
├──┼─────────┼─────┼───┼──────┤
│四  │含海洛因殘渣袋    │三個      │乙○○│            │
├──┼─────────┼─────┼───┼──────┤
│五  │大型空袋          │二大包    │乙○○│            │
├──┼─────────┼─────┼───┼──────┤
│六  │中型空袋          │二包      │乙○○│            │
├──┼─────────┼─────┼───┼──────┤
│七  │小型空袋          │一包      │乙○○│            │
├──┼─────────┼─────┼───┼──────┤
│八  │摩托羅拉手機（無Ｓ│二支      │乙○○│            │
│    │ＩＭ卡、序號已改）│          │      │            │
├──┼─────────┼─────┼───┼──────┤
│九  │000000000│二張      │      │非甲○○、郭│
│    │四、0000000│          │      │浚宏所有    │
│    │四七四號ＳＩＭ卡  │          │      │            │
├──┴─────────┴─────┴───┴──────┤
│  註三、編號四所示殘渣袋亦有海洛因成分，淨重零點零二公克，│
│        包裝重一點八二公克（參見法務部調查局九十一年十二月│
│        十八日調科壹字第二００００四一五八號鑑定通知書《附│
│        於九十一年度偵字第一一三一三號卷第一四頁》）。    │
└─────────────────────────────┘


司法院資訊處製作；財團法人民間司法改革基金會備份。
